【裁判字號】    99,台上,2581
【裁判日期】    990429
【裁判案由】    違反毒品危害防制條例
【裁判全文】
最高法院刑事判決            九十九年度台上字第二五八一號
上  訴  人  甲○○
選任辯護人  謝清福律師
上列上訴人因違反毒品危害防制條例案件，不服台灣高等法院中
華民國九十九年一月二十一日第二審更審判決（九十八年度上更
(一)字第五一二號，起訴案號：台灣板橋地方法院檢察署九十七年
度偵字第六三七三號），提起上訴，本院判決如下：
    主  文
原判決撤銷，發回台灣高等法院。
    理  由
本件原判決認定上訴人甲○○基於販賣第一級毒品海洛因藉以獲
利之犯意，於民國九十六年十二月八日前某時，以不詳價格向不
詳之人販入第一級毒品海洛因之後，於同日十八時三分許，由董
禮誠以行動電話0000000000與上訴人所持用之0000000000行動電
話聯絡，以新台幣二千元之價格，在台北縣新莊市○○路附近，
出售不詳重量之一小包海洛因予董禮誠，上情為警監聽知悉，嗣
於同年月二十四日下午十七時許，由台北市政府警察局刑事警察
大隊警員，持台灣板橋地方法院檢察署檢察官核發之拘票，在台
北縣蘆洲市○○路「嘉年華汽車旅館」前拘提上訴人等情。因而
撤銷第一審關於有罪部分之科刑判決，改判仍論處上訴人販賣第
一級毒品罪（累犯）有期徒刑十六年，並諭知相關沒收之判決，
固非無見。
惟查：刑事訴訟法除賦予被告詰問及反詰問權之外，第一百八十
四條第二項復規定，因發見真實之必要，得命證人與他證人對質
。此之所謂對質，係指使證人與他證人同時在場，藉由彼此面對
面之質問，法院從中觀察其間問答之內容與互動情形而獲得正確
心證，更有助於真實之發見。是不論待證被告之犯罪事實抑或待
證證言之憑信事實，如有證人與證人各自表述之事實正相反是之
情形者，審理事實之法院於決定證據如何取捨之前，即非無命證
人與證人對質之必要，從而，倘有此情形，事實審法院未命對質
而逕作判斷，則難謂無應於審判期日調查之證據而未予調查之違
背法令。本件關於證人董禮誠與上訴人有無因爭奪女友結怨、證
人程裕豐約出董禮誠以及董禮誠因而遭上訴人毆打各情，證人程
裕豐結證甚詳，惟董禮誠就此未置一語，程裕豐所述如果屬實，
似攸關董禮誠所為不利於上訴人之證言是否足以憑信而有調查之
必要。且為發見真實，自有同時傳喚董禮誠而命與程裕豐對質之
必要。乃原審法院僅傳訊程裕豐，單獨對程裕豐行交互詰問後，
逕以程裕豐所述誘引董禮誠外出、毆打董禮誠等細節，尚與上訴
人所辯各情不盡吻合，即認程裕豐附和上訴人之說詞，則有證據
調查未盡之違誤。況程裕豐若係附和上訴人之說詞，說詞當屬一
致，豈會造成二人說詞不盡吻合之理，原判決逕認程裕豐之證言
係附和上訴人之說詞，亦有理由不備之違背法令。從而，上訴意
旨指摘原判決不當，非全無理由，自有撤銷發回之原因。
據上論結，應依刑事訴訟法第三百九十七條、第四百零一條，判
決如主文。
中    華    民    國  九十九  年    四    月  二十九  日
                      最高法院刑事第五庭
                          審判長法官  陳  正  庸
                                法官  林  秀  夫
                                法官  宋      祺
                                法官  陳  祐  治
                                法官  林  瑞  斌
本件正本證明與原本無異
                                      書  記  官
中    華    民    國  九十九  年    五    月    五    日
                                                       s

司法院資訊處製作；財團法人民間司法改革基金會備份。
